【裁判字號】    99,消債更,114
【裁判日期】    990809
【裁判案由】    更生事件
【裁判全文】
臺灣板橋地方法院民事裁定           99年度消債更字第114號
聲  請  人
即  債務人  甲○○
代  理  人  陳世杰律師
上列當事人聲請消費者債務清理事件，本院裁定如下：
    主  文
聲請人甲○○自中華民國九十九年八月九日上午十時起開始更生
程序。
本件得由司法事務官進行更生程序。
    理  由
一、按債務人不能清償債務或有不能清償之虞者，得依本條例所
    定更生或清算程序，清理其債務；法院開始更生程序之裁定
    ，應載明其年、月、日、時，並即時發生效力；又法院裁定
    開始更生或清算程序後，得命司法事務官進行更生或清算程
    序，消費者債務清理條例（下稱消債條例）第3 條、第45條
    第1項、第16條第1項前段分別定有明文。次按依消債條例第
    3 條規定債務人不能清償或有不能清償之虞，即得聲請更生
    ，並未以履行金融機關之協商條件有困難為要件，況債務人
    是否同意協商條件，乃債務人之自由，且此時債務人聲請更
    生仍有其利益，即進入更生後，債務人縱依金融機構所提之
    每月清償金額提更生方案，依據該條例第53條第2項第3款之
    規定，債務人於6年或8年後即可債務消滅，毋庸清償至12年
    6 月，應讓債務人有早日解脫債務之機會，立法意旨甚明（
    臺灣高等法院暨所屬法院97年法律座談會民事類提案第46號
    民國97年11月12日決議參照）。
二、本件聲請意旨略以：聲請人因有不能清償債務之情事，目前
    積欠銀行貸款、信用卡等無擔保債務，合計為新臺幣（下同
    ）4,699,914 元，消費者債務清理條例施行後，曾於民國97
    年8 月與最大債權金融機構永豐商業銀行股份有限公司（下
    稱永豐銀行）請求協商還款方案，該行以聲請人要求折讓債
    權金額未為金融機構所接受為由而發給前置協商不成立通知
    書，是前置協商不成立。聲請人與銀行協商當時係從事臨時
    工為生，扣除生活開銷後，根本無法履行銀行所要求之清償
    金額，其目前任職於千里達通運有限公司（下稱千里達公司
    ），每月收入約新臺幣（下同）35,000元，扣除每月支出約
    26,188元，每月僅能還款9,000 元，而銀行之前要求每月清
    償25,000元，仍超過聲請人所餘可動用之金額，故聲請人實
    不可能履行，爰向本院聲請更生云云。
三、經查：
  (一)聲請人於提出本件更生之聲請前，曾向聲請人之最大債權金
    融機構永豐銀行表明協商之意思，經該銀行於97年8 月31日
    通知協商不成立，此有聲請人提出前置協商不成立通知書影
    本在卷可參。聲請人據以聲請更生，本院自應綜合聲請人目
    前全部收支及財產狀況，評估是否已不能維持符合人性尊嚴
    之最基本生活條件，而有「不能清償或不能清償之虞」之情
    。
  (二)就聲請人本人之必要生活支出部份，聲請人雖主張其每月支
    出26,188元，惟並未提出全部憑證以資證明，無從審酌是否
    均屬必要之費用，且此部份因消費者債務清理條例之立法目
    的，係為使不幸陷入經濟困境之人得以清理債務、重建生活
    ，並在清理過程中能保有符合人性尊嚴之最低基本生活，而
    非維持債務人過去慣常之寬逸生活，是於評估債務人是否有
    不能清償或履行原協商方案是否顯有重大困難時，並非由聲
    請人任意主張其基本生活費用之數額，否則將造成揮霍無度
    以致清償能力降低，反而易使更生程序無從進行，因此本院
    認應以內政部所公告之99年度臺灣省低收入戶最低生活費用
    每人每月為9,829元計算始為合理。
  (三)聲請人主張其任職於千里達公司，每月薪資收入有35,000元
    ，又別無其他財產，此有財產及收入狀況說明書、財政部臺
    灣省北區國稅局96、97年度綜合所得稅各類所得資料清單、
    財政部臺灣省北區國稅財產歸屬資料清單、薪資資料、勞工
    保險被保險人投保資料表等件在卷可證，扣除聲請人本人每
    月支出之生活費，以前開最低生活費用每人每月9,829 元計
    算，其每月尚有25,171元，得以償還協商費用，惟其債務已
    高達4,699,914 元，且尚有民間債務待清償，是顯有不能清
    償之可能，而依永豐銀行所提清償方案，雖債務人非無履行
    之可能，然揆諸首開高等法院決議，自不能執此排除債務人
    進入更生程序之機會。又聲請人所負無擔保或無優先權之債
    務，並未逾1,200 萬元，且未經法院裁定開始清算程序或宣
    告破產，復查無消費者債務清理條例第6條第3 項、第8條或
    第46條各款所定駁回更生聲請之事由存在，則聲請人聲請更
    生，應屬有據，自應准許。
四、本院裁定開始更生程序，非即認可債務人所提分8 年96期清
    償，每期清償9000元之更生方案，仍須由債權人會議可決或
    由法院裁定認可其更生方案後方能實行，倘其更生方案未能
    經債權人會議可決或經法院裁定認可，則將依消債條例第61
    條規定，開始清算程序，而此節恐非有利於債務人。因此，
    債務人更應禁止貪圖享受、節制慾望，避免支出與其收入顯
    不相當之不必要花費，以提出足以為債權人接受或經法院認
    為公允之更生方案供為採擇，附此敘明。
五、依消費者債務清理條例第11條第1項、第45條第1項、第16條
    第1 項，裁定如主文。
中    華    民    國    99    年    8    月    9    日
                  民事第一庭    法  官  黎文德
上為正本係照原本作成。
本件不得抗告。
本裁定已於99年8月9日上午10時公告。
中    華    民    國    99    年    8    月    9    日
                                書記官  趙彬

司法院資訊處製作；財團法人民間司法改革基金會備份。
